【裁判字號】    99,交抗,33
【裁判日期】    990126
【裁判案由】    聲明異議
【裁判全文】
臺灣高等法院高雄分院刑事裁定          99年度交抗字第33號
抗  告  人
即受處分人  甲○○
上列抗告人因聲明異議案件，不服臺灣高雄地方法院中華民國98
年12月28日裁定（98年度交聲字第2742號），提起抗告，本院裁
定如下：
    主  文
抗告駁回。
    理  由
一、抗告意旨略以：抗告人當時確實並無闖越路口紅燈，並要
    求派出所提出案發證據於原審法院調查卻未提出，且原審法
    院方向調查有誤，原審法院確實有應調查之事而未盡調查之
    責之違誤。法院應依人、事、物等實證調查，原審裁定理由
    內所稱有實行技術可行性之困難外及行政成本等考慮，難以
    服人。又原審裁定理由欄四、(二)所述是單方面見解而非雙方
    面共識，因缺乏在場證人與照片物證。抗告人案發當時並無
    違反交通規則而闖紅燈，況且舉發員警是不能同為證人。
    案發時抗告人騎乘機車經過，該路口確實為綠燈。原審裁定
    理由欄四、(三)卻依理論假設性推算當時之可能而定罪，於法
    不合，爰依法提起抗告云云。
二、按汽車駕駛人，行經有燈光號誌管制之交岔路口闖紅燈者，
    處1,800 元以上5,400 元以下罰鍰，道路交通管理處罰條例
    第53條第1 項定有明文；汽車駕駛人有同條例第53條之情形
    者，並記違規點數3 點，同條例第63條第1 項第3 款亦有明
    文。
三、經查：
（一）抗告人於98年7 月22日晚上10時59分許，騎乘車牌號碼XU
      D-299 號普通重型機車，行經高雄縣鳥松鄉○○路與大昌
      路口，因「闖紅燈（本館路西向東直行）」，經高雄縣政
      府警察局仁武分局大華派出所員警臧希文當場攔停舉發，
      業經證人即本案掣單舉發異議人前開違規行為晚高雄縣政
      府警察局仁武分局大華派出所員警臧希文於原審中到庭結
      證稱：98年7 月22日我與同事張志忠執行晚上10時至12時
      之巡邏勤務，勤務內容有包括取締交通違規我當天我們到
      本館路與大昌路口執行交通違規取締的攔檢，約10時50分
      許，見抗告人由本館路由西向東直行闖越紅燈，我便將抗
      告人攔停，請抗告人回頭看燈號，確認紅燈後始舉發，當
      時只有抗告人一位闖紅燈，其他人都還停在停止線上，我
      是變紅燈後2 ，3 秒才開始攔停，我有看到抗告人通過停
      止線那個剎那時候的號誌，抗告人確實是有違規，我才開
      單告發等語（見原審卷第20、21頁），其就抗告人闖紅燈
      及自己查緝之過程敘述甚為明確，復無何矛盾之處。本院
      審酌員警證人臧希文與異議人之間不僅未有任何怨隙，且
      素不相識，衡情證人臧希文應無設詞攀誣，或虛構違規事
      實陷害異議人之理，又員警當晚值勤所站位置距離輛口約
      90.6公尺，依員警臧希文提出夜間拍攝「當晚值勤所站地
      能」與「本館路、大昌路口」相對位置照片，開啟車燈之
      車輛通過路口之紅燈號誌在黑夜中特別明顯，又係本於其
      親身經歷所為，是亦無誤認之可能，證人臧希文所為上開
      證詞，應堪認定。
（二）抗告人雖辯稱：當時伊確實並無闖越路口紅燈，伊通過路
      口的時候是綠燈云云，惟卷附原審卷內之員警臧希文提出
      「路口號誌時制計畫資料報表」所示，本館路時制項目「
      行閃」為5 秒、「黃燈」為5 秒，是由綠燈轉換為紅燈須
      歷經10秒的時間，抗告人自陳當時時速大約30至40公里等
      語（見原審卷第23頁) ，則以上開之時速通過路口並行至
      員警攔停地點約90.6公尺，依速率換算不過僅耗時約7秒
      多，未達10秒，如依抗告人所述通過路口時為綠燈，員警
      攔停時其回頭所見至多為黃燈，而非已轉為紅燈，是抗告
      人上開所辯，尚非可採。
（三）又認定違規事實固應依證據為之，惟所謂之證據，本不限
      於取締照片或其他書、物證，人證亦為證據方法之一，本
      院依憑證人臧希文之上開證述內容，已足認抗告人確有闖
      紅燈之違規行為，要無任何疑義，尚不因本案欠缺取締照
      片即有相佐之事實認定。況闖紅燈之違規行為乃發生於一
      瞬間，且員警證人臧希文復係於執行巡邏勤務過程中，察
      覺抗告人闖紅燈此一突發違規行為，而與專為舉發交通違
      規，事先守候在特定之攔檢點，且有充分時間架設蒐證器
      材之執行態樣迥然有別，是故責令員警臧希文事先預期抗
      告人之違規事實，並備妥照相器材加以蒐證，顯屬不可能
      之期待；惟若此即令員警臧希文坐視眼前發生之抗告人違
      規情事並予縱放，核與道路交通管理條例，乃係藉由對交
      通違規行為人之取締、裁罰，俾嚇阻、抑制違規，以達保
      障全體用路人生命、身體、財產安全之立法意旨，亦屬相
      悖。
（四）再依道路交通管理處罰條例科處行政罰事件，依據公法爭
      議之舉證責任分配法則，固應先由行政機關就其業已履踐
      相關正當法程序，以及人民應受處罰之客觀違反法令行為
      ，負證明之責，異議人就行政機關已為相當證明之前開事
      項，若主張欠缺主觀歸責條件或為其他抗辯，亦須就其所
      辯提出反證。惟行政機關對於前開應為舉證事項，非不得
      以執行查察取締勤務人員，依據調查人證之程序，使就親
      歷事實提供不可替代之證明方法，若硬性要求舉發員警不
      分違規情節，一律必須預留證據，俾便事後提出供法院審
      酌，除有現實技術可行性之困難外，勢將大幅提高交通管
      理之行政成本，並嚴重削弱道路交通管理之行政效能，此
      絕非立法者制定道路交通管理法規之本意。是抗告人以缺
      乏在場照片物證，舉發員警是不能同為證人為辯，委無足
      採。
（五）綜上所述，抗告人確有於前揭時間、地點，騎乘普通重型
      機車行經有燈光號誌管制之交岔路口闖紅燈之行為，自屬
      違反道路交通管理處罰條例第53條第1 項之規定，原處分
      機關依道路交通管理處罰條例第53條第1 項、第63條第1
      項3 款、違反道路交通管理事件統一裁罰基準及處理細則
      暨基準表之規定，裁處受處分人1,800 元罰鍰，並記違規
      點數3 點，經核並無違誤。
四、本件抗告人違規事證明確。原審依道路交通管理處罰條例第
    53條第1 項、第63條第1 項第3 款、道路交通案件處理辦法
    第19條之規定，予以裁定駁回抗告人之異議，核無違誤。抗
    告人仍執上開各詞提起抗告，並無理由，應予駁回。
據上論結，應依道路交通案件處理辦法第26條，刑事訴訟法第41
2 條，裁定如主文。
中    華    民    國    99    年    1     月    26    日
                 刑事第九庭     審判長法  官  莊秋桃
                                      法  官  范惠瑩
                                      法  官  田平安
以上正本與原本無異。
本件不得再抗告。
中    華    民    國    99    年    1     月    26    日
                                  書  記  官  張宗芳

司法院資訊處製作；財團法人民間司法改革基金會備份。
